【裁判字號】    97,訴緝,40
【裁判日期】    971224
【裁判案由】    違反毒品危害防制條例
【裁判全文】
臺灣新竹地方法院刑事判決              97年度訴緝字第40號
公  訴  人  臺灣新竹地方法院檢察署檢察官
被      告  甲○○
上列被告因違反毒品危害防制條例案件，經檢察官提起公訴（97
年度毒偵字第180號），本院依簡式審判程序判決如下：
    主    文
甲○○施用第一級毒品，累犯，處有期徒刑捌月；又施用第二級
毒品，累犯，處有期徒刑肆月，扣案之第二級毒品安非他命壹包
（驗後餘重零點玖柒貳公克）、殘渣袋壹只，沒收銷燬；分裝
匙壹支，沒收。應執行有期徒刑拾月。扣案之第二級毒品安非他
命壹包（驗後餘重零點玖柒貳公克）、殘渣袋壹只，沒收銷燬
；分裝匙壹支，沒收。
    事    實
一、
(一)、甲○○曾因竊盜、違反毒品危害防制條例、贓物及偽造文書
    等案件，分別經法院判處有期徒刑4月、1年、6月、6月及 5
    月確定，並經定應執行刑為有期徒刑2年7月，於民國92年 5
    月9 日縮短刑期假釋出監，並於92年10月23日縮刑期滿執行
    完畢。再因施用第一級毒品案件，經臺灣苗栗地方法院以94
    年度訴字第660 號判決判處有期徒刑10月確定，另再因施用
    第二級毒品案件，經本院以95年度竹簡字第1400號簡易判決
    判處有期徒刑6月，後經減刑並定應執行刑為有期徒刑8月確
    定，於96年9月12日易科罰金執行完畢出監。
(二)、又甲○○曾因施用毒品案件，經本院以88年度毒聲字第1010
    號裁定送勒戒處所觀察、勒戒後，認無繼續施用毒品傾向，
    由臺灣新竹地方法院檢察署檢察官於88年8月9日以88年度偵
    字第1736號為不起訴處分確定。復因施用毒品案件，經本院
    以89年度毒聲字第155 號裁定送勒戒處所觀察、勒戒後，認
    有繼續施用毒品傾向，再經本院以89年度毒聲字第403 號裁
    定，令入戒治處所施以強制戒治1 年，而其同時所犯施用毒
    品之刑案部分，則經本院竹北簡易庭以89年度竹北簡字第48
    號判決判處有期徒刑6 月確定。嗣甲○○經施以強制戒治，
    認無繼續戒治之必要，而經本院以89年度毒聲字第1839號裁
    定停止戒治，所餘戒治期間付保護管束，嗣於保護管束期間
    ，又因施用毒品案件，經本院以89年度毒聲字第2547號裁定
    撤銷停止戒治，令入戒治處所續行戒治，迄於90年5 月28日
    強制戒治期滿執行完畢。
(三)、詎仍不知戒慎其行，分別基於施用第一級毒品海洛因、第二
    級毒品安非他命之犯意，於97年1 月27日19時16分許採尿回
    溯26小時內之某時，在其位在新竹市○區○○街53巷6弄7號
    3 樓住處內，將第一級毒品捲在香煙內吸食之方式，施用第
    一級毒品海洛因乙次，另於97年1 月26日15時許，在上開住
    處內，以將第二級毒品安非他命以玻璃球燒烤吸食煙霧之方
    式，施用第二級毒品安非他命乙次。嗣於97年1 月27日18時
    許，警方至上開住處，經其同意後搜索，扣得疑似第二級毒
    品安非他命乙包（毛重0.1 公克）、其所有之殘渣袋乙個及
    分裝匙乙支。
二、案經新竹市警察局第一分局報告臺灣新竹地方法院檢察署檢
    察官偵查起訴。
    理    由
一、本件被告甲○○所犯施用第一級毒品、第二級毒品等罪，均
    非死刑、無期徒刑、最輕本刑為3 年以上有期徒刑之罪，或
    高等法院管轄第一審之案件，被告於本院準備程序進行中，
    就被訴事實為有罪之陳述，經本院合議庭認合於刑事訴訟法
    第273條之1第1 項之規定，裁定進行簡式審判程序，合先敘
    明。
二、認定犯罪事實所憑之證據及理由：
(一)、訊據被告對於前揭施用第一級毒品海洛因、第二級毒品安非
    他命之犯罪事實於本院準備程序、簡式審判程序時均坦承不
    諱，而被告於97年1 月27日19時16分許，在新竹市警察局第
    一分局偵查隊親採封緘之尿液（代號：A-026） ，經送檢驗
    確呈嗎啡、安非他命、甲基安非他命陽性反應，有新竹市警
    察局辦理煙毒、麻醉藥品案尿液送驗受檢人真實姓名代號對
    照表暨送驗登記簿、臺灣尖端先進生技醫藥股份有限公司97
    年2 月14日實驗室檢體編號：AC28989 號濫用藥物檢驗報告
    各乙份附卷為憑，此外，復有新竹市警察局第一分局搜索扣
    押筆錄、扣押物品目錄表各乙份、現場暨扣案物照片共4 張
    ，復有第二級毒品甲基安非他命乙包扣案可資佐證（送驗數
    量為0.3976公克，驗餘數量為0.3972公克），被告所有供其
    施用第二級毒品剩餘之殘渣袋乙只、分裝匙乙支。綜上，足
    認被告自白確與事實相符，堪以採信。本件事證明確，被告
    施用第一級毒品海洛因、第二級毒品安非他命各乙次之犯行
    均洵堪認定。
(二)、按(1)施用第一級、第二級毒品為犯罪行為，毒品危害防制條
    例第10條定有處罰明文。故施用第一級、第二級毒品者，依
    前揭規定本應科以刑罰。惟基於刑事政策，對合於一定條件
    之施用者，則依同條例第20條、第23條之規定，施以觀察、
    勒戒及強制戒治之保安處分。(2)毒品危害防制條例於92 年7
    月9 日修正公布，自93年1月9日施行，其中第20條、第23條
    將施用毒品之刑事處遇程序，區分為「初犯」及「5 年內再
    犯」、「5 年後再犯」。依其立法理由之說明：「初犯」，
    經觀察、勒戒或強制戒治後，應為不起訴處分或不付審理之
    裁定；經觀察、勒戒或強制戒治執行完畢釋放後，「5 年內
    再犯」者，因其再犯率甚高，原實施之觀察、勒戒及強制戒
    治既已無法收其實效，爰依法追訴或裁定交付審理。至於經
    觀察、勒戒或強制戒治執行完畢釋放後，「5 年後再犯」者
    ，前所實施之觀察、勒戒或強制戒治已足以遮斷其施用毒品
    之毒癮，為期自新及協助其斷除毒癮，仍適用「初犯」規定
    ，先經觀察、勒戒或強制戒治之程序。從而依修正後之規定
    ，僅限於「初犯」及「5 年後再犯」二種情形，始應先經觀
    察、勒戒或強制戒治程序。倘被告於5 年內已再犯，經依法
    追訴處罰，縱其第3次（或第3次以上）再度施用毒品之時間
    ，在初犯經觀察、勒戒或強制戒治執行完畢釋放5 年以後，
    已不合於「5年後再犯」之規定，且因已於「5年內再犯」，
    顯見其再犯率甚高，原實施觀察、勒戒或強制戒治，已無法
    收其實效，即應依該條例第10條處罰（最高法院95 年度第7
    次刑事庭會議決議參照、97年度第5 次刑庭會議決議參照）
    。準此，茍被告施用毒品之犯行，前經觀察、勒戒或強制戒
    治執行完畢釋放後，5 年內曾再因施用毒品之行為，而經法
    院判處刑罰之處遇程序確定者，縱其係於觀察、勒戒或強制
    戒治執行完畢5 年後再為本案施用毒品犯行，應認屬「再犯
    」之範疇，而應逕依毒品危害防制條例第10條之規定處罰。
    經查，被告前因施用毒品案件，經本院以88年度毒聲字第10
    10號裁定送勒戒處所觀察、勒戒後，認無繼續施用毒品傾向
    ，於88年8月6日釋放出所，並經臺灣新竹地方法院檢察署檢
    察官於88年8月9日以88年度偵字第1736號為不起訴處分確定
    。復因施用毒品案件，經本院以89年度毒聲字第155 號裁定
    送勒戒處所觀察、勒戒後，認有繼續施用毒品傾向，再經本
    院以89年度毒聲字第403 號裁定，令入戒治處所施以強制戒
    治1 年，而其同時所犯施用毒品之刑案部分，則經本院竹北
    簡易庭以89年度竹北簡字第48號判決判處有期徒刑6 月確定
    ，有臺灣新竹地方法院檢察署刑案資料查註紀錄表、全國施
    用毒品案件紀錄表、受觀察勒戒人毒品及前科紀錄簡列表、
    矯正簡表、臺灣高等法院被告前案紀錄表各乙份在卷可按，
    被告既於88年8月6日觀察、勒戒執行完畢之5 年內即89年間
    再犯施用毒品之罪，並經依法追訴處罰，是其於前次強制戒
    治執行完畢5 年後再犯本案施用第一級、第二級毒品犯行，
    徵諸前開最高法院刑事庭會議決議意旨，自應依法予以論罪
    科刑。
三、論罪科刑：
(一)、按海洛因、安非他命分別係毒品危害防制條例第2條第2項第
    1款、第2款所管制之第一級毒品、第二級毒品，故核被告所
    為，係分別犯上開條例第10條第1 項之施用第一級毒品罪及
    同條例第10條第2 項之施用第二級毒品罪。被告持有第一級
    毒品海洛因及第二級毒品安非他命後分別進而施用，其持有
    毒品之行為，為施用毒品之當然行為，均不另論以持有毒品
    罪。被告所犯上開2 罪，犯意各別，行為互異，應予分論併
    罰。
(二)、被告有事實欄一、(一)所示前科，為上揭臺灣新竹地方法院檢
    察署刑案資料查註紀錄表、臺灣高等法院被告前案紀錄表所
    載明，其受有期徒刑之執行完畢，5 年內再故意犯本件有期
    徒刑以上之2罪，均為累犯，均應依刑法第47條第1項之規定
    加重其刑。爰審酌被告素行不佳，前因施用毒品之違反毒品
    危害防制條例案件迭經觀察、勒戒、強制戒治及追訴處罰，
    ，猶不知警惕、悔改，無視毒品對其個人身心及社會之負面
    影響，仍繼續施用毒品，顯然自制力薄弱，所為係戕害自身
    身心健康，參以其施用次數、犯罪手段、情節及所生危害、
    犯後坦承犯行等一切情狀，分別量處如主文所示之刑，並定
    其應執行之刑，以資懲儆。
(三)、扣案之疑似第二級毒品安非他命乙包，經送請行政院衛生署
    草屯療養院鑑驗後，確含第二級毒品甲基安非他命（Metham
    phetamine） 成分（送驗數量為0.3976公克，驗餘數量為0.
    3972公克），有行政院衛生署草屯療養院97年1 月31日草療
    鑑字第0970001263號鑑定書存卷可佐（見本院97年度訴字第
    215 號卷第31頁），另殘渣袋乙只，為被告施用第二級毒品
    安非他命後所剩餘，其上殘留甚微之第二級毒品安非他命已
    無法析離，均為毒品危害防制條例第2 條第2 項第2 款所規
    定之第二級毒品，屬違禁物，不問屬於被告與否，爰依毒品
    危害防制條例第18條第1 項前段之規定，併予宣告沒收銷燬
    之，至於分裝匙乙支，為被告所有，供其分裝第二級毒品安
    非他命所用之物，亦應依刑法第38條第1項第2款之規定沒收
    。
據上論斷，應依刑事訴訟法第273條之1第1 項、第299條第1項前
段，毒品危害防制條例第10條第1項、第2項、第18條第1 項前段
，刑法第11條、第47條第1項、第38條第1項第2款、第51條第5款
，判決如主文。
本案經檢察官洪裕翔到庭執行職務。
中    華    民    國    97    年    12    月    24    日
                  刑事第三庭  法  官  林惠君
以上正本證明與原本無異。
如不服本判決，應於收受本判決後10日內向本院提出上訴書狀。
上訴書狀應敘述具體理由，未敘述上訴理由者，應於上訴期間屆
滿後20日內補提理由書狀於本院（均須按他造當事人之人數附繕
本，並請勿「逕送上級法院」）。
中    華    民    國    97    年    12    月    24    日
                              書記官  蔣淑君
附錄本案論罪科刑法條全文：
毒品危害防制條例第10條
施用第一級毒品者，處6月以上5年以下有期徒刑。
施用第二級毒品者，處3年以下有期徒刑。


司法院資訊處製作；財團法人民間司法改革基金會備份。
